【裁判字號】    89,上訴,2276
【裁判日期】    891009
【裁判案由】    違反槍砲彈藥刀械管制條例
【裁判全文】
臺灣高等法院臺中分院刑事判決                  八十九年度上訴字第二二七六號
    上  訴  人  臺灣南投地方法院檢察署檢察官
    被      告  乙○○
    選任辯護人  楊志航
右上訴人，因被告違反槍砲彈藥刀械管制條例案件，不服臺灣南投地方法院八十九年
度訴字第二一二號，中華民國八十九年十月九日第一審判決（起訴案號：臺灣南投地
方法院檢察署八十九年度偵字第八０四號），提起上訴，本院判決如左：
    主  文
上訴駁回。
    理  由
一、公訴意旨略以：被告乙○○係原住民，未經許可於民國（下同）八十八年九月間
    某日，在南投縣信義鄉雙龍村光復巷三六號住處，製造具殺傷力土造長管獵槍一
    支，其即未經許可而持有上開槍枝，嗣於八十九年二月十七日十一時許，經警於
    南投縣信義鄉○○○道三分所前，當場查獲該把土造獵槍、火藥約一百公克、彈
    丸約三百顆，因認被告涉犯槍砲彈藥刀械管制條例第十一條第一項罪嫌云云。
二、按犯罪事實應依證據認定之，無證據不得推定其犯罪事實，刑事訴訟法第一百五
    十四條定有明文。次按認定不利於被告之事實，須依積極證據，茍積極證據不足
    為不利於被告事實之認定時，即應為有利於被告之認定，更不必有何有利之證據
    （參照最高法院三十年度上字第八一六號判例意旨）。再按槍砲彈藥刀械管制條
    例第十一條第一項或第八條第一項係處罰未經許可製造其他可發射金屬或子彈之
    槍砲或獵槍，如係原住民依法向主管機關申請許可製造槍枝，即不在上開條例處
    罰範圍。本件公訴人認被告涉有上開犯行，無非係以上開犯行，業據被告乙○○
    供承不諱，且有扣案之土造長管獵槍一支可資佐證，而上開土造獵槍具有殺傷力
    ，亦經內政部警政署刑事警察局鑑定在案等為其論據。本院訊據被告乙○○，堅
    決否認有上開製造槍枝之犯行，並辯稱伊於八十六年間有申請槍枝執照，每二年
    核發一次，有效期間至八十九年十二月三十一日止，八十八年九月份因原來申請
    槍枝之槍托壞掉，才更換一支新的槍托，但並未更換槍管等語。本院經查：
(一)原審向南投縣警察局函查結果，被告之自製山地獵槍執照第一期於八十六年七月
    十九日申請，第二期八十八年一月一日換照（二年換照一次），屆滿期間為九十
    年元月份等情，有該局八十九年六月二十日八九投警保字第一七一四八號函一紙
    在卷足佐，可見被告辯稱伊於八十六年間有申請槍枝執照之情事，堪予採信。又
    被告於警訊偵查及原審、本院審理時均辯稱：八十八年九月份於家中將原槍枝損
    壞之槍托更換新的槍托等情，核與被告之妻全米秀春於偵查中及原審時所述相符
    ，且證人即雙龍派出所主管甲○○亦於原審到庭證述：被告有申請槍枝之執照，
    八十八年一月來換第二期執照，槍號係七０四七，有烙印在槍托上，有問過被告
    為何新的槍托沒烙印，被告說上山打獵掉斷了，扣案槍枝之槍管是原先申請之槍
    管等語在卷（參見原審八十九年七月十一日訊問筆錄），佐以檢察官勘驗結果，
    「該槍托與槍身為一體成型」，是被告上開所辯，尚非無憑，應堪採信。
(二)證人甲○○又於本院九十年二月二十日審理時證稱被告持有申請之獵槍，與被查
    獲槍枝之槍管確實相同，當時申請執照及換照時均未拍照留存，原住民每人可申
    請二支獵槍，每戶則可申請六支等語在卷，是依證人先後所供，應堪認定被告被
    查獲槍枝與原先申請許可持有之獵槍，其槍管應係同一，則被告依期換照，因原
    先之槍枝槍托受損而自行更換，顯難認被告有製造槍枝之犯意，蓋以槍枝之重要
    部位應係槍管而非槍托使然，是被告辯稱伊無改造槍枝犯意云云，尚堪採信。雖
    本院向內政部函查之結果，認「查生活習慣特殊國民獵槍魚槍刀械管理辦法第七
    條第一項第四款規定，經發照之獵槍有其他不需置用或因毀損致不堪使用之情形
    者，應於事由發生翌日起十五日內，連同執照向戶籍所在地警察局報繳銷燬，無
    報繳人或未於事由發生翌日起十五日內報繳者，得由警察局收繳銷燬。另單純槍
    管、槍托受損未達不堪使用之情形者，其修護仍應以書面向戶籍所在地警察分駐
    （派出）所辦理報備事宜」，此有該部九十年一月三十日台（九十）內警字第九
    ０八０一一三號函文在卷可稽，並有該管理辦法在卷可稽，但依「各類槍砲、彈
    藥主要組成零件種類」所載，獵槍之主要組成零件種類係「槍管、槍身、扳機、
    撞針、槍機」，並未特別載明槍托，則原住民於申請合法持有獵槍後，是否具有
    槍身與槍托有所區別，已有可疑，尤其該內政部所指行政命令之主要意旨，似在
    認槍枝不堪使用時，警察局得主動收繳銷燬，但如有修護必要時應如何處理，該
    管理辦法並未明定，內政部上開函文亦未載明其報備程序如何，則又如何苛求原
    住民及基層執法單位依法執行，況依一般國民之感情，如可另行申請另一槍枝，
    何需在報備修護辦法不完備時另行申請報備修護，是內政部上開函文修護意旨，
    充其量僅能作為認定被告有無改造之犯意，尚難執為法律之依據，則被告上開自
    行更換槍托所為，是否即係製造或改造槍枝之犯行，甚有可疑，原審因而認定「
    被告將原經許可製造之自製獵槍之槍托更換，應係一修復槍枝、使具有擊發功能
    之行為，並非另一新的製造槍枝行為，則被告上開所為，自與槍砲彈藥刀械管制
    條例第十一條第一項之構成要件不符」，並為被告無罪之諭知，經核尚無不合
三、檢察官上訴意旨略稱被告被查獲槍枝之槍托並無烙印，槍管亦無編號，無從證明
    該槍枝即係原先之槍枝，且被告更換槍托亦係另一製造行為云云，提起上訴，固
    非無見。但查，被告申請持有獵槍之事實，有被告之執照在卷可稽，該地派出所
    主管甲○○且先後證稱該槍管同一，檢察官亦無其他事證可認該查獲槍枝係被告
    原先申請許可持有獵槍後，另行製造之全新槍枝，則檢察官徒以上開理由，指摘
    原判決不當，難認有理由，其上訴自應予駁回。又檢察官起訴事實雖載明有查獲
    火藥等，但所有起訴書之文字均係指被告未經許可製造槍枝，則該火藥如堪認係
    彈藥而具有殺傷力，應屬尚未起訴甚明，本院自無從審理，附此載明。
據上論結，應依刑事訴訟法第三百六十八條，判決如主文。
本案經檢察官丙○○到庭執行職務
中      華      民      國      九十     年       二      月    二十七  日
                                  臺灣高等法院臺中分院刑事第二庭
                                        審判長法  官  羅  禮  政
                                              法  官  陳  欣  安
                                              法  官  蔡  聰  明
右正本證明與原本無異。
檢察官得上訴。被告不得上訴。
如不服本判決應於收受送達後十日內向本院提出上訴書狀，其未述上訴之理由者並
得於提起上訴後十日內向本院補提理由書（均須按他造當事人之人數附繕本）。
                                              書記官    瑞  芳
中      華      民      國      九十     年       三      月     一     日
                                                                        Ｉ


司法院資訊處製作；財團法人民間司法改革基金會備份。
